臺灣雲林地方法院刑事判決　　　　　　　　　　　　　　九十年度易字第四六九號
　　公　訴　人　臺灣雲林地方法院檢察署檢察官
　　被　　　告　乙○○
　　被　　　告　甲○○
　　共　　　同
　　選任辯護人　陳源濱
右列被告因違反區域計劃法案件，經檢察官提起公訴（九十年度偵字第一八四七號）
，本院判決如左：
    主  文
乙○○、甲○○無罪。
    理  由
一、公訴意旨略以：被告乙○○、甲○○未經核准，於民國（下同）七十八年間擅自
    在其所有及租用之雲林縣古坑鄉○○○段第二八八號、二八八號之一、二八八之
    三、二八八之四、二八八之五、二八八之六、二八八之八、二八八之九、二八八
    之十一、二八八之十二、二八八之十三、二八八之十四、二八八之二十、二八八
    之二一地號非都市土地上濫採土石，遺留大型窪地一處，違反區域計畫法第十五
    條第一項對於非都市土地依編定作使用管制之規定。經古坑鄉公所人員於八十八
    年十月十五日勘查發現違規使用情形，通報雲林縣政府後，縣政府於八十九年五
    月二十二日以八九府地用字第八九Ｏ七一ＯＯ九一四號函通知乙○○、甲○○，
    各科處新台幣（下同）十萬元之罰鍰，並請於文到十五日內自行恢復原狀。惟乙
    ○○、甲○○經收受上開縣政府函文後，雖已回填少許砂石，然經縣政府人員於
    八十九年七月十二日勘查結果，前開違規使用區域仍未回復原狀，而認被告涉嫌
    違反區域計畫法第二十二條之罪嫌。
二、被告乙○○部分：
    按犯罪事實應依證據認定之，無證據不得推定其犯罪事實，刑事訴訟法第一百五
    十四條定有明文。此之所謂證據係指積極之證據而言，故如無確切之積極證據，
    足以證明被告之犯罪事實，即令被告不能為有利之反證，亦不能遽論以罪刑。亦
    即認定不利於被告之事實，須依積極證據，苟積極證據不足為不利於被告事實之
    認定時，即應為有利於被告之認定，更不必有何有利之證據（最高法院三十年上
    字第八一六號判例參照）。訊據被告乙○○對於上開雲林縣古坑鄉○○○段第二
    八八之九號、第二八八之一二號、第二八八之一三號、第二八八之二一號土地為
    伊所有之情不爭執，惟堅決否認有何違反區域計劃法犯行，辯稱：伊身體常年不
    適，土地均交由其子即同案被告甲○○管理，伊並未濫採土石等語。經查，被告
    乙○○自八十七年十二月七日起，即因高血壓、心臟病、痛風、陳舊性腦中風而
    在行政院衛生署雲林醫院門診追治療，有該院之診斷證明書在卷可按，且同案
    被告甲○○於本院審理時，自承前揭土地上之大型窪洞為其僱工所為，其父乙○
    ○並未參與，亦與被告乙○○所辯相符，而被告甲○○前開挖取土石之行為，於
    八十一年間經台灣雲林地方法院檢察署檢察官以竊罪嫌提起公訴，嗣經本院及
    台灣高等法院台南分院分別以八十一年度易字第一六０六號、八十二年度上易字
    第四七號判決無罪確定，依該案偵審中被告甲○○之自白、證人之證詞，起訴書
    及判決書理由中，亦認定被告甲○○為僱工挖取土石之人，有該案卷證可供查考
    ，是被告乙○○辯稱其未有違反區域計劃法犯行之詞，堪予採信。公訴人僅以被
    告乙○○為窪洞所在土地之所有人之一即認被告乙○○涉犯違反區域計畫法罪嫌
    ，尚有未洽而屬不能證明，此外，復查無其他積極證據足認被告乙○○涉有違反
    區域計畫法之犯行，被告乙○○此部分犯行既屬不能證明，揆諸首開法條及判例
    意旨，自應就此部分對被告乙○○為無罪之諭知。
三、被告甲○○部分：
    按區域計畫法第二十一條規定：違反第十五條第一項之管制使用土地者，該管直
    轄市、縣（市）政府得限期令其變更使用或拆除其建築物恢復原狀。第二十二條
    規定：違反前條規定不依限變更土地使用或拆除建築物恢復原狀者，除依行政執
    行法辦理外，並得處六個月以下有期徒刑、拘役或科三千元以下罰金。依上開規
    定可知，行為人若有違反土地使用規定者，須經主管機關為限期令其恢復原狀之
    行政處分後，行為人知其有此作為義務，且該行政處分未經依法撤銷，而仍拒不
    恢復原狀時，始得依該法第二十二條之規定科以刑罰。反之，若行為人雖接獲主
    管機關發給限期回復原狀之行政處分，惟其不服該行政處分，於訴願後，該行政
    處分經訴願審議委員會決定撤銷原行政處分，則原行政處分自始、確定、絕對無
    效，處罰之行政程序即尚未完備，亦即行為人尚無違反此作為義務之情，依法即
    難以該罪相繩，合先敘明。訊據被告甲○○對於其於七十八年間僱工於前開土地
    上挖掘造成大型漥洞，且曾接獲雲林縣政府八十九年五月二十二日八九府地用字
    第八九０七一００九一四號函處分乙節不爭執，惟辯稱：伊不服該行政處分，經
    訴願後，內政部訴願決定書將原處分撤銷，公訴人以業經撤銷而失效之行政處分
    為依據對伊起訴，顯有違誤等語。經查，雲林縣政府固以八十九年五月二十二日
    八九府地用字第八九０七一００九一四號函對被告二人各處以十萬元之罰鍰，且
    限令被告二人立即停止使用及於文到十五日內自行恢復原狀，惟被告二人對該行
    政處分不服，經訴願後，內政部訴願審議委員會於九十年一月間將原處分撤銷，
    責由原處分機關於二個月內另為適法之處分，有雲林縣政府前開函、被告之訴願
    書、內政部台（九十）內訴字第八九０四四四號訴願決定書在卷可按，則雲林縣
    政府前開行政處分即因遭撤銷而失其效力，雖被告係以區域計畫法業經修正有新
    舊法比較適用問題而針對原處分各處以十萬元之罰鍰不服而提起訴願，惟內政部
    之訴願決定書以「原分機關未重新通知訴願人（即被告）限期回復土地原狀，並
    勘查是否依限改善，即各處訴願人新台幣十萬元罰鍰，並立即停止使用及自行恢
    復原狀」而撤銷原處分全部，非僅針對罰鍰部分，是原處分中立即停止使用及限
    期自行恢復原狀之意旨亦一併撤銷，並不因被告訴願之內容而單獨存在生效，公
    訴人以業經於九十年一月間遭撤銷而不復生效之行政處分為前提，仍於九十年六
    月十四日將被告提起公訴，於法即有未合，又縱然主管機關雲林縣政府於九十年
    八月間另為適法之行政處分，亦無溯及而可補正前開不完備之行政程序之效力，
    被告甲○○前開辯解為有理由而可採信，是難認被告甲○○涉犯區域計畫法第二
    十二條之罪嫌。本件，復查無其他積極證據足認被告甲○○涉有公訴人所指之違
    反區域計畫法犯行，此部分依法自應為被告甲○○無罪之諭知。另按，本件對被
    告甲○○為無罪之諭知，係因公訴人所據以起訴之原行政處分業經撤銷之故，已
    如前述，然查，被告上開行為復經雲林縣政府於九十年八月一日以九十年府地用
    字第九００七一０三七七三號雲林縣政府處理違反區域計畫法案件處分書對被告
    二人各處罰鍰十萬元，並限於文到三個月內自行回填良質土，恢復原狀，有該處
    分書在卷可按，而本院於九十年十二月十四日到現場履勘時，被告甲○○並未將
    前開窪地回復原狀，有勘驗筆錄及現場相片在卷可按，是被告甲○○部分應再移
    送檢察官另行偵查起訴，附此敘明。
據上論斷，應依刑事訴訟法第三百零一條第一項，判決如主文。
本案經檢察官施添寶到庭執行職務
中      華      民      國      九十一      年      一    月  二十九    日
                                        臺灣雲林地方法院刑事第二庭
                    法  官  潘雅惠
右正本證明與原本無異。
如不服本判決，應於判決送達後十日內，向本院提出上訴狀。（須附繕本）
                                            書記官  曾玲玲
中      華      民      國      九十一      年      一    月  二十九    日
